【裁判字號】    92,訴,242
【裁判日期】    920411
【裁判案由】    強盜等
【裁判全文】
臺灣高雄地方法院刑事判決                          九十二年度訴字第二四二號
    公  訴  人  臺灣高雄地方法院檢察署檢察官
    被      告  乙○○
    選任辯護人  邱佩芳律師
                賴玉山律師
右列被告因強盜等案件，經檢察官提起公訴（九十一年度偵字第二五六五一號），本
院判決如左：
    主  文
乙○○竊盜，累犯，處拘役參拾日，如易科罰金，以參佰元折算壹日；又攜帶兇器，
踰越安全設備竊盜，因脫免逮捕而當場施以強暴、脅迫，累犯，處有期徒刑柒年陸月
。
    事  實
一、乙○○前於民國八十九年間因犯偽造文書案，經本院以八十九年訴字第二九二０
    號判決有期徒刑八月確定，及於九十年間，因犯竊盜罪，亦經本院以九十年易字
    第三四八七號判決有期徒刑八月確定，並於九十年八月七日入監執行，經接續執
    行，指揮書執畢日期為九十一年十一月六日，於九十一年七月十一日縮短刑期假
    釋出監，假釋期滿，假釋未經撤銷，視為執行完畢。
二、乙○○竟不知悛悔正當作人，僅因工作無著，缺款花用，竟基於意圖為自己不法
    所有之犯意，先於九十一年十一月二十日八時許，向不知情友人陳俊雄借用車號
    Ｅ四—六三一六號自小客車佯稱為載女友外出，實為作為尋找行竊目標及逃逸之
    交通工具，接著尋找行竊目標，於是日九時許，行經高雄市小港區二期國宅，即
    小港區○○里○○街一七五巷十號，見該公寓一樓鐵門未關，且三樓之住戶陽台
    未裝設鐵窗，經按電鈴無人回應，顯示無人在家，即侵入該公寓（侵入住宅罪部
    分未據告訴），並在一樓儲藏室先竊得不知何人所有之客觀上對人之生命、身體
    具構成威脅並有危險性之螺絲起子一支，作為行竊工具，即上至二、三樓之樓梯
    間，並逾越該公寓樓梯間之氣窗及該三樓陽台牆垣，均具有防竊效用之窗戶、牆
    垣等安全設備，進入屋內，並侵入甲○○○之住宅，隨即進入該戶主臥房內搜尋
    財物，並從抽屜內竊得甲○○○所有之滿天星女用鑽錶一支（ＳＷＩＳＳ廠牌）
    及鑰匙一串等物。且因乙○○攀爬進入甲○○○住宅之陽台時，適為其他住戶發
    覺，即聯絡管理室通知管理員有竊嫌侵入前開住戶內，管理員盧錦琳、張淵泉、
    黃明篡等人，即前往圍捕乙○○，盧錦琳、張淵泉二人先上樓，黃明篡則在一樓
    等待，盧錦琳、張淵泉至二樓與三樓之樓梯間時，見乙○○剛從陽台沿三樓氣窗
    爬進樓梯間內，乙○○見遭圍捕，為順利脫免逮捕，即當場將螺絲起子舉起，脅
    迫盧錦琳、張淵泉等人不得上前逮捕，並往圍捕之盧錦琳、張淵泉衝撞，且以身
    體撞擊到張淵泉之強暴方式，順利往一樓方向逃逸，在一樓之黃明篡亦趨前欲圍
    捕乙○○，乙○○見黃明篡手持電擊棒，仍為脫免逮捕，即持前開螺絲起子攻擊
    黃明篡，黃明篡閃開而未刺中，雙方短暫拉扯，致黃明篡跌倒在地，且致膝蓋擦
    傷（傷害部分未據告訴），乙○○乃順利脫逃，並往和平路方向逃逸，逃逸至鋼
    平街與信義路口時，為遭據報趕到之警員與民眾合力制服而順利逮捕，在乙○○
    身上查獲所竊得之女用鑽錶，及鑰匙一串等物，另在前開公寓一樓樓梯間扣得被
    告持之行竊及攻擊所用之螺絲起子一支。
三、案經高雄市政府警察局小港分局報請臺灣高雄地方法院檢察署檢察官偵查起訴。
    理  由
一、訊據被告乙○○固坦承：於上開時間，先竊得螺絲起子一支，並持該螺絲起子侵
    入被害人甲○○○住宅內，並於主臥房之抽屜內竊得鑰匙一串及女用鑽錶一支等
    物，且於出被害人家時在樓梯間及一樓門口時遭圍捕等情無訛，惟矢口否認有何
    準強盜犯行，於本院調查時辯稱：雖有很多人圍捕伊，但伊衝得很快，且圍捕伊
    的人有用鐵棍打伊的腳，並沒有抓住伊，伊就跑掉，且從被害人家出來時伊就沒
    有拿螺絲起子，伊將螺絲起子收在口袋裡，到一樓樓梯口時，看到很多人圍捕伊
    ，圍捕的人看到伊就自動讓出一條路，伊就跑掉，至於管理員黃明篡的腳有受傷
    是因黃明篡自己跌倒所致，伊並沒有衝撞黃明篡云云。辯護意旨亦以：被告雖前
    往現場竊取物品，但被告自樓梯間欲離去時，已見管理員盧錦琳、張淵泉等人守
    候在該處，因對方人多勢眾，且攜帶鐵棍，被告係至該處竊取物品，所謂作賊心
    虛，被告根本不敢與盧錦琳等人纏鬥拉扯，原先所撿拾之螺絲起子也於奔逃中掉
    落，被告並不可能持螺絲起子對圍捕者施暴，且據證人黃明篡所述，益徵被告並
    未毆打欲逮捕其之諸位管理員等語為被告辯護。
二、經查：
（一）右揭有關被告行竊之事實部分，據被害人甲○○○指述甚詳，核與被告自白部
      分相符，復有扣押物品目錄表，贓物認領保管單各一紙及相片四幀在卷可按，
      堪認被告此部分自白與事證相符，足以採信。
（二）復查，被告於行竊得手後，有多名管理員前往該戶之樓梯間及一樓門口圍捕被
      告，被告為脫免逮捕而持螺絲起子往圍捕者攻擊，及以身體撞開圍捕者而順利
      脫逃等情，有證人即圍捕之管理員黃明篡、張淵泉及盧錦琳分別證述明確，證
      人黃明篡於警、偵訊中證稱：伊從八十九年到九十一年六月在小港二齊國宅擔
      任管理員，當天是去管理室找朋友，伊聽到喊要抓賊，即與管理室組長盧錦琳
      、管理員張淵泉一起到該樓，伊在一樓樓梯口等，伊見被告從樓上衝下來，被
      告見伊手持電擊棒，即拿螺絲起子刺向伊，但被告沒有刺中伊，接者伊抓住被
      告，被告掙扎後逃開，伊即大叫抓賊，之間伊的左膝蓋有磨破，在一樓樓梯口
      與被告扭打時，旁邊有一些住戶，但都是婦人，所以沒有幫忙，伊事後有看到
      組長盧景琳的左手也有受傷，事後被告往和平路方向逃逸，在鋼平街、信義路
      口為警、民逮捕，並在被告身上查獲被害人所有的鑰匙及手錶，而被告攻擊伊
      之螺絲起子在與伊扭打的樓梯口找到等語甚明（見警卷第九頁及其背面調查筆
      錄、偵查卷第三十頁至第三十一頁背面訊問筆錄），證人張淵泉證稱：當天伊
      接到住戶張太太打電話通知鋼平街一七五巷十號三樓有竊賊侵入，伊即與管理
      組長盧錦琳前往圍捕，伊與盧錦琳二人先到現場二、三樓間之樓梯口平台，當
      場看到被告正從三樓氣窗攀爬下，被告逃逸時，手持螺絲起子，伊並遭被告撞
      一下，當時頭就昏昏的，事後大家合力圍捕被告，而被告所持的螺絲起子掉落
      在現場等語（見偵查卷第三十四頁及其背面頁調查筆錄），及證人盧錦琳證述
      ：伊擔任小港二期國宅管理組長，接到有竊賊之通知後，就與管理員張淵泉一
      同前往圍捕被告，被告從三樓窗戶爬到摟梯間，即往樓下衝，因被告速度很快
      ，伊沒有注意被告是否拿任何凶器，被告並未撞倒伊，伊之右手拇指為要制服
      被告而擦傷，且伊有聽證人黃明篡說在門口有遇到被告，且因被告衝撞黃明篡
      ，至黃明篡跌倒，而使膝蓋受傷等語（見偵查卷第三十五頁，及本院九十二年
      三月十八日審理筆錄），雖證人盧錦琳於本院審理時陳稱：被告往下衝時，沒
      有衝撞到證人張淵泉等語，惟證人張淵泉已證述遭被告撞及，且事發迄今已間
      隔約二月餘，對於當時緊急情形證人盧錦琳是否能有正確無遺之記憶，實不無
      疑義，是證人盧錦琳此部分所述，尚難遽為有利於被告之認定，附此說明。
（三）再者，據被告於警詢中先稱：伊從該戶陽台爬出來到樓梯間時，就有很多人手
      持鐵棍、電擊棒在樓梯間，伊推開他們就往樓下跑，而伊將螺絲起子插在腰上
      ，於逃跑時掉到地上等語，而於檢察官偵查，及於本院調查時則稱：從被害人
      家出來後，就將螺絲起子收在伊的口袋裡，並沒有拿出來等語，是被告將螺絲
      起子置於何處，先辯稱是插在腰間，復改稱為放在口袋裡，先後所述不一，不
      無可疑，且該螺絲起子是在一樓樓梯間所查扣得，顯見證人黃明篡所述該螺絲
      起子是與被告扭打時，掉落在樓梯間等情為真實，是被告前開所執之辯解，顯
      係事後卸責之詞，不足可採。且當時有多人圍捕被告，圍捕者之手中分持棍棒
      及電擊棒，被告若無任何強暴、脅迫行為如何能順利脫逃，被告所辯圍捕者見
      其後，自動讓出一條路讓一過云云，顯與常情不符，實不足採信。
（四）據前所述，足證被告明知前開證人均已進行圍捕，為脫免逮捕，不顧證人黃明
      篡、張淵泉、盧錦琳等人之身體安全，竟持螺絲起子作為脅迫之工具，並以身
      體衝撞證人張淵泉，及持螺絲起子刺向證人黃明篡等之強暴、脅迫方式欲順利
      脫逃，而當場施以強暴之行為甚明。本件事證明確，被告前開犯行循堪認定。
（五）至於被告請求再傳訊證人黃明篡及調閱該大樓錄影帶等，然查，證人黃明篡已
      先後於警、偵訊中到庭證述甚明，並無再行傳訊之必要，且該公寓是否逐層裝
      置攝影機，是否有拍攝被告在二、三樓樓梯間，及一樓樓梯間之過程，實不無
      疑問，且本件事證甚明，前已敘明，故無調閱錄影帶之必要，均附此說明。
三、查被告於前開公寓一樓樓梯間所竊得不知何人所有之螺絲起子一支之所為，係犯
    刑法第三百二十條第一項之竊盜罪。復查，被告乙○○持之以行竊之螺絲起子，
    其質地堅硬、前端尖銳，依社會一般觀念，足以對人之生命、身體、健康安全構
    成威脅，在客觀上顯然具有危險性，應屬兇器。又按刑法第三百二十九條之以強
    盜論，即以強盜罪相當條文處罰之意，並非專以第三百二十八條一項之強盜論。
    故第三百三十條所謂犯強盜罪，不僅指自始犯強盜罪者而言，即依第三百二十九
    條以強盜論者，亦包括之，如此項準強盜有第三百二十一條第一項各款情形之一
    ，自應依第三百三十條論處，最高法院二十五年上字第六六二六號著有判例可資
    參照。核被告此部分所為，係犯刑法第三百三十條第一項攜帶凶器、逾越安全設
    備竊盜，因脫免逮捕，當場施以強暴、脅迫加重準強盜罪。公訴人雖未引用刑法
    第三百二十條第一項之竊盜罪，惟於事實欄已明確記載被告在經過一樓樓梯間時
    隨手竊得放置該處不知何人所有的螺絲起子一支充作行竊工具，堪認此部分之竊
    盜罪業經起訴，本院自應加以審理，附此說明。並查被告前於八十九年間因犯偽
    造文書罪，經本院以八十九年訴字第二九二０號判決有期徒刑八月確定，及於九
    十年間，因犯竊盜罪，亦經本院以九十年易字第三四八七號判決有期徒刑八月確
    定，並於九十年八月七日入監執行，經接續執行，指揮書執畢日期為九十一年十
    一月六日，於九十一年七月十一日縮短刑期假釋出監，假釋期滿，假釋未經撤銷
    ，視為執行完畢，有臺灣高等法院被告全國前案紀錄表可按，其於五年內再犯本
    件有期徒刑以上之罪，為累犯，應依法加重其刑。爰審酌被告素行不良，甫經假
    釋出監，竟未徹底改過，尊重他人之財產法益，動輒以個人缺款為由，而持螺絲
    起子並逾越被害人住宅氣窗、牆垣等安全設備侵入住宅內行竊之動機、目的、手
    段，破壞住民生活安寧及造成財物損失，於竊行被發覺後，反持螺絲起子拒捕，
    對於年紀甚長之管理員持螺絲起子威脅、攻擊之強暴、脅迫行為，並衝撞管理人
    員，而可能危害人身之安全，及犯罪後坦承部分犯行之態度等一切情狀，量處如
    主文所示之刑。並就竊盜罪部分宣告易科罰金之折算標準，雖公訴意旨審酌被告
    犯後尚能坦承部分犯行，態度良好，犯罪所得財務不多，所施強暴方式及造成之
    傷害尚屬輕微，及被告之犯罪動機、目的、手段等一切情狀，而具體求刑量處被
    告有期徒刑六年，惟該刑度已在刑法第三百三十條法定本刑以下，公訴意旨所陳
    審酌項目僅為刑法第五十七條科刑時所應審酌之事項，並未具體調查、說明被告
    犯行有何刑法第五十九條犯罪情狀足堪憫恕之情形，本院亦查無被告犯罪情狀有
    可憫恕之情形，尚難遽採公訴人所具體求刑之刑度，併此說明。
四、至於扣案之螺絲起子一支，雖為被告行竊所使用之工具，惟被告否認為其所有，
    並自白係在該棟大樓一樓所竊得之物，是該螺絲起子尚難認係被告所有之物，爰
    不另為沒收之諭知，附此說明。
據上論斷，應依刑事訴訟法第二百九十九條第一項前段、刑法第三百二十條第一項、
第三百二十一條第一項第三款、第三百三十條第一項、第四十一條第一項、第四十七
條，罰金罰鍰提高標準條例第一條前段、第二條，判決如主文。
本案經檢察官洪期榮到庭執行職務。
中      華      民      國    九十二    年      四      月     十一     日
                        台灣高雄地方法院刑事第三庭
                            法    官  程克琳
右正本證明與原本無異。
如不服本判決，應於判決送達後十日內，向本院提出上訴狀。
                             書記官    梁瑜玲
中    華    民    國      九十二      年      四      月      十一      日
【附錄本判決論罪科刑法條】
刑法第三百二十條第一項：
意圖為自己或第三人不法之所有，而竊取他人之動產者，為竊盜罪，處五
年以下有期徒刑、拘役或五百元以下罰金。
意圖為自己或第三人不法之利益，而竊佔他人之不動產者，依前項之規定
處斷。
前二項之未遂犯罰之。
刑法第三百二十一條第一項第二款、第三款：
犯竊盜罪而有左列情形之一者，處六月以上五年以下有期徒刑：
一  於夜間侵入住宅或有人居住之建築物、船艦，或隱匿其內而犯之者。
二  毀越門扇、牆垣或其他安全設備而犯之者。
三  攜帶兇器而犯之者。
四  結夥三人以上而犯之者。
五  乘火災、水災或其他災害之際而犯之者。
六  在車站或埠頭而犯之者。
刑法第三百二十九條：
竊盜或搶奪，因防護贓物、脫免逮捕或湮滅罪證，而當場施以強暴脅迫者，以強盜論
。
刑法第三百三十條第一項：
犯強盜罪而有第三百二十一條第一項各款情形之一者，處七年以上有期徒刑。前項之
未遂犯罰之。


司法院資訊處製作；財團法人民間司法改革基金會備份。
